【裁判字號】    98,易,3285
【裁判日期】    990111
【裁判案由】    恐嚇取財等
【裁判全文】
臺灣板橋地方法院刑事判決              98年度易字第3285號
公  訴  人  臺灣板橋地方法院檢察署檢察官
被      告  甲○○
上列被告因恐嚇取財等案件，經檢察官提起公訴（98年度偵字第
22995 號），因被告於本院準備程序中就被訴事實為有罪之陳述
，經合議庭評議後，裁定由受命法官獨任進行簡式審判程式，判
決如下：
    主  文
甲○○共同意圖為自己不法之所有，以恐嚇使人將本人之物交付
，處有期徒刑柒月；又共同意圖為自己不法之所有，以詐術使人
將本人之物交付，處有期徒刑伍月。應執行有期徒刑拾月。
    事  實
一、甲○○與真實姓名年籍均不詳自稱「李振勇」、「王麗玲」
    等成年人，基於意圖為自己不法所有之犯意聯絡，共組詐欺
    、恐嚇集團，共謀以詐騙方式牟取不法利益，如詐騙方式未
    能達其目的，即以言詞恐嚇方式，迫使被害人交付財物，並
    由甲○○於民國97年6 月11日，先向不知情之吳紜均（業經
    臺灣彰化地方法院檢察署檢察官另為不起訴處分）借用其於
    第一商業銀行連城分行所開設之帳號00000000000 號帳戶，
    供作收受詐欺或恐嚇所得贓款之匯入帳戶，甲○○並負責該
    集團收取及提領贓款之工作（俗稱「車手」），於取得贓款
    後，再依「李振勇」之指示，將贓款匯入該詐欺集團之其他
    帳戶內，而該犯罪集團成員先後為下列恐嚇取財及詐欺行為
    ：
  (一)於97年6 月10日，由犯罪集團女性成員「王麗玲」在網際網
    路之聊天室向李子豪佯稱可從事性交易，並約定見面地點，
    於李子豪抵達約定地點後，該犯罪集團成員男性成員「李振
    勇」即撥打行動電話予李子豪並佯稱：需配合前往自動櫃員
    機操作，以確認並非警察身分等語，李子豪遂依「李振勇」
    指示操作自動櫃員機，惟李子豪隨即察覺有異，遂中斷操作
    並將帳戶中之存款全數領出。隨後「李振勇」即再次撥打電
    話向李子豪恫稱：其中斷自動櫃員機操作，並將帳戶中之存
    款全數領出之行為，造成機器當機，且涉及金融違法，倘不
    依指示操作，即將其援交一事告知其家人及公司，且已有兄
    弟在外等候，倘有不從，將危及其及其家人安全等語，致李
    子豪心生畏懼，而於翌（11）日依「李振勇」指示先後將現
    金新臺幣（下同）6 萬元、1 千元、6 萬6 千元、8 千元、
    1 千元、4 萬8 千元存入上開吳紜均之第一商業銀行連城分
    行帳戶內，吳紜均再依甲○○之指示，於同日提領7 萬元、
    12萬4 千元交付予甲○○，甲○○再將款項轉交付予該犯罪
    集團。
  (二)「李振勇」再於同年6 月14日下午2 時許，撥打電話向李子
    豪佯稱：需交付現金20萬元作為保證金等語，致李子豪陷於
    錯誤，在臺北縣永和市○○路1 號，依其指示交付現金20萬
    元予甲○○。
  (三)「李振勇」復於同年6 月15日至16日間，陸續撥打電話向李
    子豪佯稱：欲撥還款項，惟需配合處理等語，致李子豪陷於
    錯誤，而依其指示前往渣打銀行南崁分行開立帳號00000000
    00000000000 號帳戶後，於同年6 月16日晚上10時許，在臺
    北縣蘆洲市○○路某處，交付現金10萬7 千元予甲○○。
  (四)「李振勇」再於同年6 月18日上午某時，撥打電話向李子豪
    佯稱：友人已存入29983 元至其所開設之渣打銀行帳戶內，
    需配合提領4 萬4 千等語，致李子豪陷於錯誤，於同日晚上
    6 時30分許，在臺北市○○區○○路1 段179 號前，交付現
    金4 萬4 千元予甲○○。嗣因李子豪不堪多次受騙，報警處
    理，始循線查獲上情。
二、案經桃園縣政府警察局蘆竹分局報請臺灣桃園地方法院檢察
    署檢察官呈請臺灣高等法院檢察署檢察長令轉臺灣板橋地方
    法院檢察署檢察官偵查起訴。
    理  由
一、按除被告所犯為死刑、無期徒刑、最輕本刑為三年以上有期
    徒刑之罪或高等法院管轄第一審案件者外，於第一次審判期
    日前之準備程序進行中，被告先就被訴事實為有罪之陳述時
    ，審判長得告知被告簡式審判程序之旨，並聽取當事人、代
    理人、辯護人及輔佐人之意見後，裁定進行簡式審判程序，
    刑事訴訟法第273 條之1 第1 項定有明文。經核本件被告甲
    ○○所犯係死刑、無期徒刑、最輕本刑為三年以上有期徒刑
    以外之罪，其於準備程序中就被訴及併案之事實為有罪陳述
    ，經法官告知簡式審判程序之旨，並聽取公訴人、被告之意
    見後，本院爰依首揭規定，合議裁定由受命法官獨任進行簡
    式審判程序，合先敘明。
二、上開犯罪事實，業據被告甲○○迭於警詢、偵查、本院準備
    程序及審理中坦認不諱，並有證人吳紜均及李子豪於警詢及
    偵查中證述明確，且有第一商業銀行連城分行函檢附吳紜均
    開戶基本資料及存款往來明細影本及李子豪渣打銀行存摺明
    細影本等資料在卷可稽，是被告任意性之自白有上開證據足
    資佐證，堪認與事實相符，應可採信。綜上，本件事證明確
    ，被告犯行堪予認定，應依法論科。
三、按現行刑法關於正犯、從犯之區別，係以其主觀之犯意及客
    觀之犯行為標準，凡以自己犯罪之意思而參與犯罪，無論其
    所參與者是否犯罪構成要件之行為，皆為正犯，其以幫助他
    人犯罪之意思而參與犯罪，其所參與者，苟係犯罪構成要件
    之行為，亦為正犯，必以幫助他人犯罪之意思而參與犯罪，
    其所參與者又為犯罪構成要件以外之行為，始為從犯，又刑
    法第28條之共同正犯，係採客觀主義，以共同實施構成犯罪
    事實之行為為成立要件，雖共犯相互間衹須分擔一部分行為
    ，苟有犯意之聯絡，仍應就全部犯罪事實共同負責，最高法
    院25年上字第2253號及49年台上字第77號分別著有判例。查
    被告甲○○明知真實姓名年籍不詳綽號「李振勇」、「王麗
    玲」之成年人等均係以恐嚇取財或詐騙他人之款項為目的並
    具有一定之分工而組成犯罪集團，仍決意加入該犯罪集團以
    賺取不法所得，且客觀上又為該集團擔任「車手」，負責提
    領該集團所蒐集之人頭帳戶內各該被害人遭該集團成員恐嚇
    取財或詐騙後所匯入之款項，致使該集團因而取得各該被害
    人陷於錯誤後所交付之款項，則其主觀上顯有將其他成員所
    為視為自己所為之意，且客觀上業已參與恐嚇取財及詐欺取
    財罪部分之犯罪構成要件行為，而與該詐欺集團其他成員間
    存有合作、分工之功能性支配關係，參照上開判例意旨說明
    ，被告甲○○就加入該犯罪集團後所參與上開犯行，自應認
    屬正犯之行為，並負全部之責任。次按刑法第346 條第1 項
    之恐嚇取財罪，與同法第339 條第1 項之詐欺取財罪，二者
    之區別，在於前者係施用使人心生畏怖之恐嚇手段，致被害
    人心生畏懼，明知不應交付財物而交付，後者則係施用詐術
    手段，使人陷於錯誤，誤信為應交付財物而交付。惟上開之
    恐嚇手段，常以虛假之事實為內容，故有時亦不免含有詐欺
    之性質，倘含有詐欺性之恐嚇取財行為，足使人心生畏懼時
    ，自應僅論以高度之恐嚇取財罪，殊無再適用詐欺取財罪之
    餘地。」，有最高法院84年度台上字第1993號判決意旨可資
    參照。查上開犯罪事實一(一)部分，被告與「王麗玲」、「李
    振勇」等犯罪集團成員，係以虛假事實誘騙被害人李子豪上
    當，再繼而以恐嚇手段，迫使被害人李子豪心生畏懼而匯款
    ，故縱使該犯罪集團成員所佯稱之事並非實在，而有詐欺之
    性質，然依前述最高法院判決之旨，亦為高度之恐嚇取財罪
    所吸收，論以恐嚇取財罪已足，核被告甲○○就犯罪事實一
    (一)所為，係犯刑法第346 條第1 項之恐嚇取財罪；就犯罪事
    實一(二)至(四)所為，均係犯刑法第339 條第1 項之詐欺取財罪
    。又就犯罪事實一(二)至(四)所為，均係基於同一詐欺取財犯意
    ，於接密時間內對同一被害人所為之接續行為，且僅侵害一
    個法益，各只論以一罪。又其與「李鎮勇」及「王麗玲」等
    多名真實姓名年籍均不詳之成年人就前開所犯，有犯意聯絡
    及行為分擔業如前述，故均為共同正犯。另其所犯恐嚇取財
    及詐欺取財罪，犯意各別，行為互殊，應予分論併罰。爰審
    酌被告年紀尚輕，竟不思循正當合法之方式謀財營生，反貪
    圖不法利益，加入詐騙集團，從事提領詐騙款項之車手工作
    ，致使詐騙集團因此取得各該被害人遭詐騙之財物，且本件
    被害人之金錢損失共計53萬5 千元，確保該詐騙集團順利取
    得不法財物，將可能因此導致更多潛在被害人受害，犯罪所
    造成之損害至鉅，惟其尚知坦承全部犯行，犯後態度良好，
    及其素行、生活狀況、犯罪之動機、目的、手段及次數等一
    切情狀，各量處如附表所示之刑，並定其應執行之刑如主文
    所示，以示懲儆。
據上論斷，應依刑事訴訟法第273 條之1 第1 項、第299 條第1
項前段，刑法第28條、第339 條第1 項、第346 條第1 項、第51
條第5 款，判決如主文。
本案經檢察官簡志祥到庭執行職務。
中    華    民    國    99    年    1     月    11    日
                  刑事第一庭    法  官  連雅婷
以上正本證明與原本無異
如不服本判決應於送達後10日內向本院提出上訴狀
                                書記官  郭晉良
中    華    民    國    99    年    1     月    11    日
附錄本案論罪科刑法條全文：
中華民國刑法第339條
（普通詐欺罪）
意圖為自己或第三人不法之所有，以詐術使人將本人或第三人之
物交付者，處 5 年以下有期徒刑、拘役或科或併科 1 千元以下
罰金。
以前項方法得財產上不法之利益或使第三人得之者，亦同。
前二項之未遂犯罰之。
中華民國刑法第346條第1項
（單純恐嚇罪）
意圖為自己或第三人不法之所有，以恐嚇使人將本人或第三人之
物交付者，處 6 月以上 5 年以下有期徒刑，得併科 1 千元以
下罰金。

司法院資訊處製作；財團法人民間司法改革基金會備份。
